【裁判字號】    90,台上,5221
【裁判日期】    900823
【裁判案由】    盜匪
【裁判全文】
最高法院刑事判決                                九十年度台上字第五二二一號
    上  訴  人  甲○○
    選任辯護人  方正彬律師
右上訴人因盜匪案件，不服台灣高等法院中華民國九十年五月二
十四日第二審更審判決（八十八年度少連上重更(一)字第二號，起
訴案號：台灣台北地方法院檢察署八十六年度偵字第六八七一號
、八十六年度偵緝字第二七二號），提起上訴，本院判決如左：
    主  文
原判決撤銷，發回台灣高等法院。
    理  由
本件原判決認定上訴人甲○○與其未滿十八歲之表弟潘○○（民
國六十八年○月○○○日生，另經判刑確定）共同意圖為自己不
法之所有，並基於概括之犯意。先於八十五年十月二日晚上八時
許，在台北市○○區○○路附近，竊取賴○○之DMJ-○○○號機
車一輛。二人復計劃以夜間活動之女子為強劫財物之對象，於同
月十日晚上十一時許，前往台北巿○○○路○段○○號前，擅自
開走林○○向○○○車行租用之EF-○○○號計程車（並無不法
所有之意圖，於將車駛離三小時後，即將車駛回停放）。潘○○
即坐在後座假裝酒醉，上訴人則在前駕駛，伺機找尋叫車之女子
。翌日凌晨經台北市○○區某路段，見柯女（姓名年籍資料詳卷
）招車，即停車搭載。於行駛不久，上訴人即取出手銬，將柯女
兩手銬在身前，致使不能抗拒，任由潘○○取走身上之金項鍊一
條、手錶一支及現金新台幣（下同）一千餘元。並載往台北縣○
○巿○○橋右方產業道路上方第一棟廢棄屋前停車，將柯女押入
屋內。上訴人乃囑潘○○駕駛該車回原處停放，再騎上訴人之FH
H-○○○號機車返回會合。上訴人於潘○○離去後，即翻查柯女
皮包，接續強取三千元及金手鍊一條。同日上午六時許，潘○○
騎FHH-○○○號機車返抵該廢棄屋。上訴人即向潘○○稱柯女看
見其計程車職業登記證，不能留活口。二人遂共萌殺害柯女之犯
意，將柯女勒死，予以掩埋。同月十四日凌晨二時許，上訴人、
潘○○復與未滿十八歲之賴○○（六十九年○月○○○日生，另
經判刑確定），共同意圖為自己不法之所有，持折疊刀、電擊棒
各一支，在台北市○○○路○段○○號前，竊取陳○○所有LG-
○○○號計程車。旋由上訴人駕駛該計程車佯裝營業，並由潘○
○騎FHH-○○○號機車附載賴○○，尾隨其後。迨同日凌晨五時
三十分許，行駛至台北市○○○路○○○號前，見張女、莊女（
以上二人年籍資料詳卷）招車，即予搭載。俟行駛至○○市場附
近停車，潘○○、賴○○即進入車內，將張女、莊女夾在中間。
並分別持折疊刀、電擊棒威嚇張女、莊女，致使不能抗拒，任由
潘○○及賴○○將皮包取去。旋行駛至○○巿山區後，輪姦張女
、莊女。又命張女、莊女以電話聯絡家人，各匯款五萬元至張女
、莊女所開設之銀行帳戶，供上訴人等強押張女、莊女，以金融
卡提領。上訴人復於翌日上午六時許，強姦莊女後，於同日下午
始將張女、莊女釋放等情。因而撤銷第一審關於竊盜、強劫而強
姦、強劫而故意殺人部分之判決，依牽連犯及數罪併罰關係，改
判論處上訴人成年人與未滿十八歲之人共同強劫而故意殺人，及
成年人與未滿十八歲之人共同強劫而強制性交罪刑，固非無見。
惟查：(一)有罪判決書理由之說明必須互相一致，方為合法。倘若
理由之說明不相一致，按諸刑事訴訟法第三百七十九條第十四款
後段規定，自屬判決理由矛盾之當然違背法令。原判決一面謂上
訴人於八十六年四月十六日等，經警方借訊還押看守所時，身體
受有傷害，各該次警訊筆錄關於上訴人自白之任意已受質疑，乃
不採為證據資料（見原判決理由二之（一））。然一面以台灣台
北地方法院檢察署八十六年度偵字第六八七一號偵查卷第二三四
頁，所附警方八十六年四月十六日借提上訴人所製作警訊筆錄內
，記載上訴人供稱柯女有一女就讀○○商專乙節，作為上訴人為
強劫而故意殺害柯女之佐證（見原判決理由二之（三）之４）。
互核以觀，足見原判決理由之說明前後齟齬不一，自有理由矛盾
之違誤。(二)有罪之判決書，須將認定之犯罪事實詳記於事實欄，
然後於理由內逐一說明其憑以認定之證據，使事實與理由兩相一
致，方為合法。原判決理由內說明上訴人於強劫張女、莊女財物
過程中，命張女、莊女聯絡家人於八十五年十月十四日，各將五
萬元分別匯入張女、莊女之銀行帳戶，供上訴人等強押張女、莊
女，以金融卡提領。其中張女部分係於同日提領，而莊女部分則
於翌日提領（見原判決理由二之（四）之２）。但事實欄則記載
莊女部分係於八十五年十月十四日提領，而張女部分係於翌日提
領（見原判決第七頁第一至五行）。據此以觀，足見其事實之記
載與理由之說明不相適合，自屬判決理由矛盾。(三)當事人在審判
期日前，或審判期日，聲請調查之證據，如法院未予調查，又未
認其無調查之必要，以裁定駁回之，亦未於判決理由內予以說明
，自屬理由不備。上訴人於原審主張賴○○所為不利於其之供述
，係屬不實之陳述，而聲請就賴○○施以測謊鑑定（見原審更(一)
卷(二)第一八二、一八三頁）。並陳稱其確遭潘○○設詞誣攀，潘
○○於八十二年間犯強盜案，即曾誣指其參與強盜行為，經台灣
台北地方法院八十二年度少訓字第一五八九號查明當時上訴人正
在軍中值勤，不可能涉案，乃未予訴追。聲請調該案卷資料查明
等情（見原審更(一)卷(一)第六九頁）。乃原審就上訴人前揭聲請調
查之證據，未予調查，又未認其無調查之必要，以裁定駁回之，
亦未於判決理由內予以說明，要屬理由不備。以上或為上訴意旨
所指摘，或為本院得依職權調查之事項。上訴人上訴意旨指摘原
判決不當，非無理由，應認有發回更審之原因。至原判決不另為
無罪諭知部分，因公訴人認其與本件有罪部分，有裁判上一罪關
係，亦應併予發回。又懲治盜匪條例第八條規定「刑法總則及刑
法分則第一百六十七條、第三百四十七條第五項之規定，於盜匪
案件仍適用之。」，本件盜匪案件，原判決既已適用該條例第八
條之規定，則據上論斷欄所記載刑法第十一條前段，應屬贅述，
案經發回，併應注意及此，附此敘明。
據上論結，應依刑事訴訟法第三百九十七條、第四百零一條，判決
如主文。
中      華      民      國     九十   年  八  月 二十三日 
 
                              最高法院刑事第七庭
                                  審判長法官  吳  雄  銘
                                        法官  池  啟  明
                                        法官  石  木  欽
                                        法官  郭  毓  洲
                                        法官  吳  三  龍
      右正本證明與原本無異
                                              書  記  官
中      華      民      國     九十   年   八  月二十七 日
                                                                        Ｔ

司法院資訊處製作；財團法人民間司法改革基金會備份。
